臺灣高等法院民事裁定　　　　　　　　　 96年度抗字第415號
抗　告　人　飛宏科技股份有限公司
法定代理人　甲○○
代　理　人　徐嘉男律師
　　　　　　張淑貞律師
　　　　　　楊文豪律師
抗告人因與相對人帝聞企業股份有限公司間定暫時狀態之處分事
件，對於中華民國96年3月2日臺灣臺北地方法院95年度智裁全字
第54號所為裁定提起抗告，本院.
    主  文
抗告駁回。
抗告費用由抗告人負擔。
    理  由
一、按於爭執之法律關係，為防止發生重大之損害或避免急迫之
    危險或有其他相類之情形而有必要時，得聲請為定暫時狀態
    之處分，民事訴訟法第538條第1項定有明文。所謂爭執之法
    律關係，有定暫時狀態之必要者，係指因避重大之損害或因
    其他情事，有就爭執之法律關係，定暫時狀態之必要者而言
    ，此必要之情事即為假處分之原因，應由聲請假處分之人，
    提出相當證據以釋明之，苟不能釋明此種情事之存在，即無
    就爭執之法律關係，定暫時狀態之必要（最高法院22年度抗
    字第1099號判例要旨參照）。又專利權涉及技術之研發及巿
    場之競爭，因而對於專利權之保護，必須兼顧專利權人於其
    專利權受侵害時，迅速獲得救濟與相對人被迫退出巿場所受
    衝擊，及巿場之公平競爭；且法律已明定：防止發生重大之
    損害或避免急迫之危險或有其他相類之情形而有必要，為定
    暫時狀態假處分之要件。則審酌有無核發侵害專利權定暫時
    狀態假處分之必要，自須考量是否造成無法彌補之損害、利
    益之衡平、是否影響公共利益、受侵害權利之有效性及權利
    被侵害之事實（最高法院95年度台抗字第 231號裁判要旨參
    照）。
二、抗告人於原法院聲請及本件抗告意旨略以：
  (一)伊取得專利證書號碼為新型第165106號、專利名稱為「電源
    供應器多功能轉換插頭」之專利，專利權期間自民國89年11
    月11日起至100年1月14日止，頃經發現相對人於市場有銷售
    型號為DSA-10P-05（USB050100）與DSA-10P-05（050050)之
    替換式電源插頭（下稱系爭產品），其多功能轉換插頭之設
    計與伊上開專利內容相似，經委託財團法人臺灣經濟發展研
    究院（下稱臺灣經濟發展研究院）進行專利侵權鑑定，結論
    為相對人銷售之系爭產品，其構成要件與伊上開專利權範圍
    構成實質相同（符合均等論），故系爭產品已構成專利侵權
    。因系爭產品與伊上開專利商品在市場上呈現互為競爭之態
    勢，嚴重侵蝕伊本於專利獨占性所應享有之商業利潤與市場
    ，伊自得依專利法第106條及第108條準用第84條規定，聲請
    排除相對人之侵害及不得再為製造或販賣相對人上開型號商
    品；然若於取得法院勝訴確定判決前，繼續任由相對人於產
    品短暫之生命週期內大量製造、販賣，勢必造成伊所受損害
    持續擴大、貽誤產品商機，且伊產品將無法順利銷售或多受
    阻撓，伊現有之客戶群、潛在客戶群、產品市場占有率勢將
    不停流失，並使伊本於專利獨占性所應享有之權益完全喪失
    ，甚且導致伊產品為市場所淘汰等重大損害與急迫危險，而
    該損害一旦發生即無法回復，實有依民事訴訟法第538條第1
    項規定，聲請定暫時狀態假處分之必要。
  (二)伊提出臺灣經濟發展研究院之鑑定報告足以說明相對人所銷
    售之系爭產品構成侵害上開專利權之事實，則伊已對請求之
    原因盡釋明義務，本案訴訟亦有勝訴可能。而相對人於原法
    院提出財團法人中華工商研究院（下稱中華工商研究院）出
    具之鑑定意見，抗辯系爭產品不落入伊上開專利範圍云云，
    實屬本案訴訟審理之範疇。又廣達電腦股份有限公司（下稱
    廣達公司) 雖僅提供一筆其與相對人間新台幣（下同）7020
    元之交易資料，惟此足以佐證該公司與相對人間就系爭侵權
    產品確有交易事實，並非表示相對人與廣達公司間僅有一筆
    交易而不符合重大損害之要件。再者，伊因無法正確知悉相
    對人銷售系爭產品之營收數據，始預估相對人因本件假處分
    可能遭受之損害為 251萬6600元，自不能作為認定伊無重大
    損害之理由。詎原法院徒以相對人提出中華工商研究院之鑑
    定意見及相對人對於伊上開專利所提出之舉發，遽認伊本案
    訴訟得否勝訴顯有可疑；且認伊未能釋明「重大損害」、「
    急迫危險」，即未符合定暫時狀態假處分之要件，而駁回伊
    假處分之聲請，顯有未合。為此提起抗告，請求廢棄原裁定
    ，並准予伊以現金或同面額之華南商業銀行無記名可轉讓定
    期存單供擔保後，相對人即不得製造、販賣系爭產品等語。
三、經查：
  (一)抗告人主張相對人生產、銷售之系爭產品侵害其新型第1651
    06號專利權，固提出臺灣經濟發展研究院95年 8月17日（95
    ）專侵字第07012號專利權侵害鑑定研究報告書為證(見原法
    院卷第16至49頁) 。惟相對人將系爭產品送請中華工商研究
    院依經濟部智慧財產局函送司法院之「專利侵害鑑定要點」
    鑑定結果，認：「該鑑定物之構成內容、特徵，實質上不落
    入抗告人所有專利證書號碼為新型165106號專利之申請範圍
    」，此有相對人提出之鑑定報告附卷可稽(見原法院卷第113
    至148頁)；且抗告人之前揭專利是否不具新穎性與進步性，
    而有違反專利法第98第1項第1款及第 2項規定之情事，亦經
    相對人於95年12月 8日就抗告人前揭專利提出舉發在案，此
    有相對人提出之專利舉發申請書在卷可參(見原法院卷第149
    至168頁)，則抗告人將來之本案訴訟是否有勝訴可能，而有
    以本件定暫時狀態假處分提前實現與本案訴訟勝訴確定相同
    效果之必要，即非無疑。
  (二)基於智慧財產權之性質，其產品於市場上之替換週期甚為短
    暫，商機稍縱即逝，一旦經法院定停止繼續製造、販賣等行
    為之暫時狀態假處分，常不待本案判決確定，產品即已面臨
    淘汰、廠商被迫退出市場之不利結果，影響甚大；為防止發
    生排除市場競爭者之不公平競爭效果，需衡量當事人雙方之
    利害，使抗告人對於其聲請定暫時狀態處分之要件，亦即符
    合「避免重大之損害」或「防止急迫之危險」，負較高度之
    釋明責任。惟抗告人固主張倘容許相對人繼續製造、販賣系
    爭產品，將對於抗告人造成重大損害；然究竟造成何種重大
    損害，抗告人僅泛稱將使抗告人之產品無法順利銷售，現有
    客戶群、潛在客戶群、產品市場占有率勢將不停流失，致貽
    誤產品商機，並使抗告人喪失本於專利獨占性所應享有之權
    益，甚且導致抗告人之產品為市場所淘汰云云，而未能提出
    諸如自其取得前揭專利權以來至知悉相對人生產、銷售系爭
    產品後，其公司就該專利權產品之銷售額、市場占有率變化
    之情形等數據、資料予以釋明，則其空言主張將受有「重大
    損害」云云，自無從採信。
  (三)抗告人雖主張兩造銷售電源供應器商品之重要客戶群完全重
    疊，其中廣達公司、英華達股份有限公司、宏達國際電子股
    份有限公司及華寶通訊股份有限公司均為通訊電子產業之龍
    頭客戶，其等向相對人採購數量均屬大宗，可見伊因相對人
    銷售系爭產品所致之損失可謂重大云云。惟查：抗告人預估
    相對人如因法院准許本件定暫時狀態假處分時所可能遭受之
    損害僅「每年58萬1201元」、以「4年4個月」之本案訴訟時
    間計算，亦只有「251萬6600元 」之損害，此有抗告人於原
    法院提出之意見狀在卷可按 (見原法院卷第74至76頁) 。則
    以此金額觀之，在相對立場而言，倘若法院未准許本件定暫
    時狀態假處分時，抗告人所可能失去之利益亦僅前揭數額而
    已，尚難謂有何「重大損害」、「急迫危險」，顯不符合定
    暫時狀態假處分之要件。縱令抗告人主張相對人生產、銷售
    系爭產品侵害其前揭專利權之情屬實，抗告人所受之損害仍
    得於其本案訴訟勝訴確定後，請求相對人賠償，亦無就本件
    爭執之法律關係定暫時狀態之必要。
四、綜上，抗告人所舉各項證據，均無從釋明其於兩造所爭執專
    利權侵害之法律關係中，為防止相對人製造、銷售系爭產品
    對於抗告人發生重大之損害或避免急迫之危險，而有定暫時
    狀態處分之必要，則抗告人聲請本件假處分即不符合前開民
    事訴訟法第538條第1項所定之要件，原法院因而駁回抗告人
    之聲請，經核並無違誤。抗告意旨仍執陳詞指摘原裁定不當
    ，求予廢棄，為無理由，應予駁回。
五、據上論結，本件抗告為無理由，爰裁定如主文。
中　　華　　民　　國　　96　　年　　5 　　月　　31　　日
                    民事第十庭
                        審判長法　官  阮富枝
                              法  官  陳財旺
                              法  官  吳麗惠
正本係照原本作成。
本裁定除以適用法規顯有錯誤為理由，並經本院許可外，不得再
抗告。如提起再抗告，應於收受後10日內委任律師為訴訟代理人
向本院提出再抗告狀。並繳納再抗告費新台幣１千元。
中　　華　　民　　國　　96　　年　　6 　　月　　5 　　日
                              書記官  陶美玲
